【裁判字號】    89,訴,937
【裁判日期】    890526
【裁判案由】    偽造有價證券
【裁判全文】
臺灣臺中地方法院刑事判決                          八十九年度訴字第九三七號
    公  訴  人  臺灣臺中地方法院檢察署檢察官
    被      告  乙○○
    被      告  甲○○
    共      同
    指定辯護人  本院公設辯護人  戊○○
右列被告因偽造有價證券等案件，經檢察官提起公訴（八十九年度偵字第二０三三號
），本院判決如左：
    主  文
乙○○共同意圖供行使之用，而偽造有價證券，處有期徒刑參年貳月。如附表編號一
、二所示偽造之署押及印文、附表編號五所示之本票均沒收。
甲○○共同意圖供行使之用，而偽造有價證券，處有期徒刑參年貳月。如附表編號三
、四所示偽造之署押及印文、附表編號六所示之本票均沒收。
    事  實
一、乙○○前有賭博、違反動產擔保交易法前科（未構成累犯），與化名「林大鵬」
    之林峻毅（業由本院判處有期徒刑五年二月）共同基於意圖為自己不法所有、意
    圖供行使之用及概括行使偽造私文書之犯意聯絡，由林峻毅提供其前任職銀行期
    間所取得之丙○○、己○○名義之身分證影本及丙○○為所有權人之台中市○○
    街八之六號土地及建物所有權狀影本，及於不詳時地委不知情之不詳姓名之人代
    刻方式而偽造「丙○○」、「己○○」之印章各一顆；並與乙○○約定以動產擔
    保交易附條件買賣，由乙○○任買受人，而偽以丙○○、己○○名義為連帶保證
    人之方式，由林峻毅與福灣企業股份有限公司（下稱福灣公司）之銷售業務員王
    宏喬接洽購車事宜；連續於八十七年四月二十八日在台中市○○路、大墩路口「
    陳記泡沬紅茶店」，由乙○○填具福灣企業分期購車申請書，並由林峻毅在申請
    書保證人簽名處偽造丙○○、己○○之署押，而偽造以丙○○、己○○為保證人
    之福灣企業分期購車申請書，提出交付王宏喬行使，並與王宏喬簽定出賣人為福
    灣公司，買受人為乙○○之動產擔保交易附條件買賣契約書，並由林峻毅在契約
    書上乙方連帶保證人處及車主與保證人對保簽章處分別偽造丙○○、己○○署押
    及持前揭印章偽造丙○○、己○○印文，而偽造丙○○、己○○為連帶保證人之
    附條件買賣契約書，並提出交付王宏喬供購車之用而行使之；乙○○、林峻毅於
    簽約同時，並由林峻毅在本票上以同法偽造丙○○、己○○署押及印文方式，而
    偽造以丙○○、己○○與乙○○為本票共同發票人、發票日八十七年四月二十八
    日、到期日八十七年六月一日、面額新台幣（下同）五十八萬五千元、受款人福
    灣企業股份有限公司之本票一紙，並提出交付王宏喬而行使之，因使福灣公司陷
    於錯誤，而交付Ｂ三－０五一一號自用小客車一部，並足生損害於丙○○、己○○及福灣公司；林峻毅於取得該車後，即以十五萬元之代價出賣予不詳姓名之人
    ，致生損害於債權人福灣公司。
二、甲○○前有賭博前科（未構成累犯），與林峻毅共同基於意圖為自己不法所有、
    意圖供行使之用及概括行使偽造私文書之犯意聯絡，由林峻毅提供其前任職銀行
    期間所取得之丁○○、庚○○名義之身分證影本及庚○○為所有權人之台中市○○○○街五號三樓之一土地及建物所有權狀影本，及於不詳時地委不知情之不詳
    姓名之人代刻方式而偽造「丁○○」、「庚○○」之印章各一顆，供甲○○購車
    之保證人，並言明以三萬元為代價，由甲○○任買受人，約定以動產擔保交易附
    條件買賣，而偽以丁○○、庚○○名義為連帶保證人之方式，由林峻毅與福灣公
    司之銷售業務員王宏喬接洽購車事宜；連續於八十七年四月二十一日在台中市○○○路一０一號福灣公司之經銷商億和氣車處，由甲○○填具福灣企業分期購車
    申請書，並在申請書保證人簽名處偽造丁○○、庚○○之署押，而偽造以丁○○
    、庚○○為保證人之福灣企業分期購車申請書，提出交付王宏喬行使，並與王宏
    喬簽定出賣人為福灣公司，買受人為甲○○之動產擔保交易附條件買賣契約書，
    並在契約書上乙方連帶保證人處及車主與保證人對保簽章處分別偽造丁○○、庚○○署押及持前揭印章偽造丁○○、庚○○印文，而偽造丁○○、庚○○為連帶
    保證人之附條件買賣契約書，並提出交付王宏喬供購車之用而行使之；甲○○、
    林峻毅於簽約同時，並在本票上以同法偽造丁○○、庚○○署押及印文方式，而
    偽造以丁○○、庚○○與甲○○為本票共同發票人、發票日八十七年四月二十一
    日、到期日八十七年六月一日、面額新台幣五十八萬五千元、受款人福灣企業股
    份有限公司之本票一紙，並提出交付王宏喬而行使之，因使福灣公司陷於錯誤，
    而交付Ｂ二－四九八三號自用小客車一部，並足生損害於丁○○、庚○○及福灣
    公司；嗣甲○○僅繳付一期，即因林峻毅為警查獲，該車始為福灣公司取回。
二、案經台中市警察局第五分局報請臺灣臺中地方法院檢察署檢察官偵查起訴。
    理  由
一、訊據被告甲○○對右揭犯罪事實坦承不諱，核與同案被告林峻毅之供述、證人王
    宏僑、庚○○之證述相符；另被告乙○○固坦承有與同案被告林峻毅於八十七年
    四月二十八日在上開「陳記泡沫紅茶店」共同以動產擔保交易附條件買賣方式向
    福灣公司購買Ｂ三－０五一一號自用小客車一部，並由其擔任動產擔保交易之買
    受人，及在提出給福灣公司之如附表編號一、二所示之私文書及編號三所示本票
    上簽名等事實，惟否認有何偽造文書及偽造有價證券等犯行，並辯稱：伊係於八
    十七年二月間依聯合報之廣告而前往應徵公司負責人，始認識同案被告林峻毅，
    因同案被告林峻毅告知其房屋願過戶登記予伊，惟須以分期付款方式購買一自用
    小客車供其使用，並可獲得四萬元之佣金，伊不疑始同意在分期購車申請書、動
    產擔保交易附條件買賣契約書及本票上簽名，其餘購車事宜及連帶保證人等均非
    伊所為，伊無偽造私文書等犯行云云。經查，右揭犯罪事實，已據被告乙○○於
    警、偵訊中自承不諱，且於本院審理期間亦不否認有與同案被告林峻毅共同以動
    產擔保交易附條件買賣之方式向福灣公司購車之事實，並經同案被告林峻毅於另
    案偵、審時供述甚詳，及證人王宏僑即福灣公司之銷售業務員分於另案偵查及本
    院審理時證屬實（見本院八十七年度訴字第二六五七號刑事卷宗），衡諸一般動
    產擔保交易附條件買賣契約，常須提供一定之資力證明及有連帶保證人之保證，
    出賣人始同意將標的物出賣與買受人，為社會生活經驗可以得知之事實，蓋若非
    有一定之擔保，則出賣人當不從事如此高風險之買賣，此觀之本件該福灣公司之
    分期購車申請書及附條件買賣合約書上均有保證人一欄之設計，亦可得知；被告
    乙○○既不否認本件該分期購車申請書及附條件買賣合約書上買受人之簽名，均
    為其所自為者，則亦應對動產擔保交易附條件買賣之須有連帶保證人之事實知之
    甚明，又被告乙○○對本件該動產擔保交易之連帶保證人「丙○○」、「己○○
    」均不認識，復供稱該連帶保證人係由同案被告林峻毅所提供，則被告乙○○既
    充任動產擔保交易附條件買賣之買受人，卻不認識同案被告林峻毅所提供之連帶
    保證人，復未曾與之謀面而徵得該二保證人之同意，即以之為購車之連帶保證人
    向福灣公司購車，此種交易之方式，顯與一般社會生活經驗相悖，足認被告乙○○所辯不知「丙○○」、「己○○」二人名義係遭冒用云云，顯不可採；再參以
    被告乙○○既為動產擔保交易附條件買賣契約之買受人，其購車之目的竟係為交
    付予同案被告林峻毅使用，以獲得林峻毅同意將所介紹之房屋移轉登記予伊，及
    取得四萬元之佣金，亦足認被告並無購車之真意，而有不法之意圖甚明。是本件
    連帶保證人「丙○○」、「己○○」部分之簽名，雖非被告乙○○所自為，而係
    由同案被告林峻毅所為，惟查被告乙○○既知情並以自己充任買受人，而由同案
    被告林峻毅以簽立不實連帶保證人之悖於常情方式為動產擔保交易之買賣行為，
    其與同案被告林峻毅間有犯意之聯絡及行為之分擔，至為灼然。此外，復有福灣
    公司所提出之如附表編號一至四所示之私文書及編號五、六所示之本票等附卷可
    稽，被告甲○○之自白與事實相符，而被告乙○○所辯，顯係卸責之詞，洵無足
    採。本件事證已臻明確，被告二人犯行洵堪認定。
二、核被告二人所為係分別犯刑法第二百零一條第一項偽造有價證券罪」、同法第二
    百十六條、第二百十條行使偽造私文書罪、同法第三百三十九條第一項詐欺罪及
    動產擔保交易法第三十八條之罪。被告二人分別與同案被告林峻毅間有犯意之聯
    絡及行為之分擔，為共同正犯；又被告二人與同案被告林峻毅為偽造私文書及偽
    造有價證券而分於如附表編號一至四所示文件及編號五、六所示本票上偽造「丙○○」、「己○○」、「丁○○」、「庚○○」名義之署押及印文行為，分為被
    告二人偽造私文書及偽造有價證券之部分行為，均不另論罪；又被告二人分別偽
    造如附表編號一、二及三、四所示之文書後，復持以行使，其偽造之低度行為，
    應為行使之高度行為所吸收，不另論罪；另被告二人分別偽造如附表編號五及六
    所示之本票後，持以行使，其行使行為吸收於偽造行為之中，亦不另論罪；被告
    二人分別先後二次行使如附表編號一、二及三、四所示文書之行使偽造私文書犯
    行，時間緊接，所犯係構成要件相同之罪名，顯係基於概括犯意為之，為連續犯
    ，均應依刑法第五十六條規定論以一罪，並加重其刑；又被告二人分別偽造如附
    表編號一、二及三、四所示之私文書及編號五、六所示本票，分係一行為行使及
    偽造「丙○○」、「己○○」及「丁○○」、「庚○○」之私文書及本票，為同
    種想像競合犯，應從一重處斷；又被告二人所犯上開刑法第二百零一條第一項偽
    造有價證券罪及第二百十六條、第二百十條行使偽造私文書罪及第三百三十九條
    第一項詐欺罪及動產擔保交易法第三十八條之罪間，有方法結果之牽連關係，應
    從一重之刑法第二百零一條第一項偽造有價證券罪處斷。爰審酌被告二人犯罪之
    動機、目的、手段、品行，本件犯罪之情節係以行使偽造私文書及偽造有價證券
    等方式，行詐騙之實，破壞社會經濟秩序及善良風氣，其犯罪所生之損害非輕，
    惟本件被告乙○○犯罪之所得悉為同案被告林峻毅所取，被告甲○○係因貪圖私
    利始共同為之，及被告二人犯罪後之態度等一切情狀，量處如主文所示之刑，以
    示懲儆。末查，如附表編號一至四所示私文書，於被告乙○○、甲○○分別與同
    案被告林峻毅偽造完成後，均經提出予證人王宏喬交付福灣公司行使，已非屬被
    告二人所有，惟其上偽造之署押及印文，不問屬於犯人與否，仍應依刑法第二百
    十九條規定諭知沒收；如附表編號五、六所示偽造「丙○○」、「己○○」、「
    丁○○」、「庚○○」為共同發票人部分之本票，雖已經提出予證人王宏喬交付
    福灣公司行使，惟偽造之本票不問屬於犯人與否，應依刑法第二百零五條規定諭
    知沒收，且偽造之本票部分既經沒收，其上偽造之署押及印文自不另為沒收之諭
    知；又本件被告二人分別與同案被告林峻毅用以偽造如附表編號一至四所示私文
    書及編號五、六所示本票之偽造之「丙○○」、「己○○」、「丁○○」、「庚○○」名義之印章，均係同案被告林峻毅自己於不詳時間委由不詳姓名之人所代
    刻者，其偽造印章部分與被告乙○○、甲○○並不相涉，且該偽造之印章已經本
    院於對林峻毅之判決中為沒收之諭知，自無須再對該偽造之印章為沒收宣告，附
    此敘明。
據上論斷，應依刑事訴訟法第二百九十九條第一項前段，動產擔保交易法第三十八條
，刑法第十一條前段、第二十八條、第二百零一條第一項、第二百零五條、第二百十
條、第二百十六條、第二百十九條、第三百三十九條第一項、第五十五條前段、後段
，罰金罰鍰提高標準條例第一條前段，判決如主文。
本案經檢察官高永棟到庭執行職務
中      華      民      國      八十九      年      五    月    二十六  日
                                    臺灣台中地方法院刑事第四庭
                                        法  官  卓  進  仕
右正本證明與原本無異。
如不服本判決，應於判決送達後十日內向本院提出上訴狀，上訴於臺灣高等法院臺中
分院（須附繕本）。
                        書記官
中      華      民      國      八十九      年      五    月    二十九  日
附表：
一、乙○○向福灣企業股份有限公司提出之分期購車申請書上偽造之保證人「丙○○
    」、「己○○」名義之署押各一枚。
二、Ｂ三─０五一一號自用小客車之附條件買賣合約書上偽造之連帶保證人「丙○○
    」、「己○○」名義之印文及署押各二枚。（註：一式七份，正本一份、副本六
    份）
三、甲○○向福灣企業股份有限公司提出之分期購車申請書上偽造之保證人「丁○○
    」、「庚○○」名義之署押各一枚。
四、Ｂ二─四九八三號自用小客車之附條件買賣合約書上偽造之連帶保證人「丁○○
    」、「庚○○」名義之印文及署押各二枚。（註：一式七份，正本一份、副本六
    份）
五、偽造以丙○○、己○○為本票共同發票人、發票日八十七年四月二十八日、到期
    日八十七年六月一日、面額新台幣五十八萬五千元、受款人福灣企業股份有限公
    司部分。（上有丙○○、己○○署押及印文各一枚）
六、偽造以丁○○、庚○○為本票共同發票人、發票日八十七年四月二十一日、到期
    日八十七年六月一日、面額新台幣五十八萬五千元、受款人福灣企業股份有限公
    司部分。（上有丁○○、庚○○署押及印文各一枚）
附錄本判決論罪科刑之法條：
刑法第二百零一條第一項
意圖供行使之用，而偽造、變造公債票、公司股票或其他有價證券者，處三年以上十
年以下有期徒刑，得併三千元以下罰金。
刑法第二百十條
偽造、變造私文書，足以生損害於公眾或他人者，處五年以下有期徒刑。
刑法第二百十六條
行使第二百十條至第二百十五條之文書者，依偽造、變造文書或登載不實事項或使登
載不實事項之規定處斷。
刑法第三百三十九條第一項
意圖為自己或第三人不法之所有，以詐術使人將本人或第三人之物交付者，處五年以
下有期徒刑、拘役或科或併科一千元以下罰金。
動產擔保交易法第三十八條
動產擔保交易之債務人，意圖不法之利益，將標的物遷移、出賣、出質、移轉、抵押
或為其他處分，致生損害於債權人者，處三年以下有期徒刑、拘役或科或併科六千元
以下之罰金。


司法院資訊處製作；財團法人民間司法改革基金會備份。
